【裁判字號】    97,抗,935
【裁判日期】    970724
【裁判案由】    強制執行
【裁判全文】
臺灣高等法院民事裁定                   97年度抗字第935號
抗告人  乙○○
上列抗告人因與相對人甲○○間清償債務強制執行事件，對於中
華民國97年5 月7 日台灣台北地方法院97年度執字第7782號裁定
提起抗告，本院裁定如下：
    主      文
抗告駁回。
抗告程序費用由抗告人負擔。
    理      由
一、抗告人聲請及抗告意旨略以：執行法院於民國（下同）97年
    1 月27日扣押相對人對第三人台北市稅捐稽徵處中北分處（
    下稱第三人中北分處）得聲請退稅之債權，第三人中北分處
    未聲明異議，伊乃於同年2 月21日、3 月5 日聲請核發收取
    命令，惟執行法院拒不核發，爰依強制執行法第12條第1項
    規定，聲明異議；第三人中北分處違反扣押命令，逕將退稅
    款交予另案處理，依強制執行法第51條第3 項、第118 條規
    定，自應回復扣押狀態。原法院駁回伊之聲明異議，顯有不
    當，應予廢棄改判等語。
二、按土地增值稅之徵收，就土地之自然漲價部分，優先於一切
    債權及抵押權，法院執行拍賣或交債權人承受之土地，應於
    拍定或承受後5 日內，將拍定或承受價額通知當地主管機關
    ，依法核課土地增值稅，並由執行法院代為扣繳，96年1 月
    12日修正施行前之稅捐稽徵法第6 條第2 項定有明文。執行
    法院拍賣債務人土地所得之價金，經扣繳土地增值稅，按各
    債權之優先次序實施分配，債權人未能受償債權之全部或一
    部，執行法院依聲請核發債權憑證後，執行程序即告終結，
    執行法院對債務人原不得再繼續實施任何強制執行處分，惟
    若該事件所拍賣之土地，自始即合於自用住宅稅率核課土地
    增值稅之規定，因債務人未及依法申辦，稽徵機關按一般稅
    率核課，迨分配程序終結後，稽徵機關始依債務人申請，改
    按自用住宅稅率核定，則核定後之溢徵差額屬拍賣所得價金
    之一部，仍為原執行程序應分配之款項，稽徵機關就該退稅
    款應退還原代為扣繳之執行法院；執行法院則應按原執行事
    件之分配次序，更行分配。但，此項分配，係就執行程序終
    結前漏未處理之事項，補行處理，原執行債權人可能有與債
    務人和解或受清償之情事，故執行法院不得逕依職權補行分
    配，應將受退款之事由通知各債權人，限期聲明願否補行分
    配，倘於期限內聲明，得按原分配次序及債權之比例，補行
    分配，逾期無人聲明，始可發還債務人。
三、查：
  (一)債務人甲○○所有之不動產前經原法院82年度執字第505 號
    強執行事件進行拍賣，執行所得價金602 萬元，扣繳增值稅
    2,086,289 元，餘款3,933,711 元，已於83年元月27日進行
    分配，債權人台北市第二信用合作社、台北市稅捐處全額受
    償，債權人黃進成債權總額3,331,500 元僅受償83,649元，
    有台灣台北地方法院97年6 月30日北院隆料字第0970004067
    號函檢附之通知書、分配表可憑（見本院卷第14、15頁）。
  (二)抗告人持原法院96年度促字第43653 號支付命令及確定證明
    書為執行名義，聲請強制執行債務人對第三人中北分處得退
    退稅之款項，經原法院於97年1 月27日核發扣押命令，第三
    人中北分處函復以：「82年度北院民執庚字第505 號強執事
    件之債務人甲○○君，因申請土地增值稅改按自用住宅用地
    稅率課徵，經本分處核准並退繳土地增值稅1,717,813 元交
    予貴院另行分配債權人…」，有中北分處97年2 月15日北市
    稽中北甲字第09730570300 號函可證（見原法院卷第17頁）
    。
  (三)抗告人就上開退稅款曾於97年2 月21日、3 月5 日聲請執行
    法院核發收取命令，固有聲請狀可按（見原法院卷第18、19
    頁）。惟，該退稅款係執行法院另案82年度執字第505 號強
    執行事件，拍賣債務人甲○○所有不動產，經代扣繳交增值
    稅並分配後，債務人甲○○始申請改按自用住宅用地稅率課
    徵之退稅款1,717,813 元，依前揭說明，第三人中北分處自
    應將該款項交還原執行法院補行處理，倘無人於期限內聲明
    續為執行，執行法院始可發還債務人。職是，抗告人於上開
    程序未完成前，不得請求執行法院逕行核發收取命令，第三
    人中北分處依法繳回退稅款，即屬適法，原法院駁抗告人之
    聲明異議，並無不當，抗告意旨指摘原裁定不當，求予廢棄
    改判，為無理由。
三、據上論結，本件抗告為無理由，爰裁定如主文。
中    華    民    國    97    年    7     月    24    日
                    民事第十五庭
                        審判長法  官  林恩山
                              法  官  郭松濤
                              法  官  陳雅玲
正本係照原本作成。
本裁定除以適用法規顯有錯誤為理由，並經本院許可外，不得再
抗告。如提起再抗告，應於收受後10日內委任律師為訴訟代理人
向本院提出再抗告狀。並繳納再抗告費新台幣１千元。
中    華    民    國    97    年    7     月    25    日
                              書記官  葉國乾


司法院資訊處製作；財團法人民間司法改革基金會備份。
